臺灣新竹地方法院刑事判決
109年度原訴字第64號
公  訴  人  臺灣新竹地方檢察署檢察官
被      告  彭國晉




被      告  潘宜炘



選任辯護人  李長彥律師
被      告  張少軍




指定辯護人  本院公設辯護人周凱珍  
上列被告等因詐欺案件，經檢察官提起公訴（109年度偵字第917
1號、第9172號、第12049號、第13208號），被告等於本院準備
程序進行中，就被訴事實均為有罪之陳述，經本院合議庭裁定由
受命法官獨任改依簡式審判程序審理，判決如下：
    主  文
彭國晉犯如附件一各編號「主文罪名及宣告刑暨沒收」欄所示之
罪，各處如附件一各編號「主文罪名及宣告刑暨沒收」所示之刑
及沒收。應執行有期徒刑伍年拾月。
潘宜炘犯如附件一各編號「主文罪名及宣告刑暨沒收」欄所示之
罪，各處如附件一各編號「主文罪名及宣告刑暨沒收」所示之刑
及沒收。有期徒刑得易科罰金部分，應執行有期徒刑拾月，如易
科罰金，以新臺幣壹仟元折算壹日。有期徒刑不得易科罰金部分
，應執行有期徒刑壹年壹月。
張少軍犯三人以上共同詐欺取財罪，處有期徒刑陸月。
    事  實
一、彭國晉、潘宜炘為男女朋友關係，張少軍、李少群為兄弟關
    係。彭國晉、潘宜炘、張少軍、李少群4人均無資力或財力
    ，亦無投資操盤獲利之知識與能力，而彭國晉更無在美國工
    作之姑姑或親友，竟不思以正當手段賺取金錢，共同基於意
    圖為自己不法所有之詐欺犯意聯絡，以「假投資真詐財」之
    手法詐騙他人錢財牟利。其等詐欺方法為：先由彭國晉以「
    何淮祐」之假名，在網路遊戲、交友軟體等平台接觸認識徐
    子茵、吳鈺琪、羅美琴、李卉苓、邱霈榛、孫杰等人，另透
    過張少軍、李少群之介紹認識詹為全後，再以附表所示之「
    詐騙方式」等話術，向徐子茵等人訛稱：「我姑姑在國外有
    內線投資之投資機會，若參與投資將獲利頗豐」云云，並由
    潘宜炘、張少軍、李少群分別配合及附和彭國晉之詐欺話術
    ，以取信於徐子茵、吳鈺琪、羅美琴、詹為全、李卉苓、邱
    霈榛、孫杰，致使其等均陷於錯誤，分別於附表所示之時間
    、地點，以附表「交付財物方式」所示之支付現金、交付提
    款卡提款、交付信用卡刷卡、申請信用貸款、匯款至潘宜炘
    名下中國信託銀行帳號000-000000000000帳戶等方式，支付
    「投資款項」予彭國晉，彭國晉並指示徐子茵、吳鈺琪、羅
    美琴、詹為全、李卉苓等人隱瞞投資1事，簽立假借據或保
    管條及影印證件，要求家屬協助付款，以此方式詐騙取得如
    附表「詐騙金額」、「告訴人遭詐騙金額總計」欄所示之財
    物，供其等私人開銷花用殆盡。
二、案經臺灣新竹地方檢察署檢察官指揮新竹市警察局第二分局
    ，及徐子茵、吳鈺琪、羅美琴、詹為全、李卉苓、邱霈榛、
    孫杰告訴，暨臺北市政府警察局文山第一分局報告臺灣臺北
    地方檢察署陳請臺灣高檢察署移轉臺灣新竹地方檢察署檢察
    官署偵查起訴。　　
    理  由
一、上揭犯罪事實，業據被告彭國晉、潘宜炘、張少軍分別於警
    詢、偵查、本院調查程序、準備程序及簡式審判程序中均坦
    認不諱（見109年度偵字第9171號卷《下稱9171號偵卷》卷一
    第13至16頁、第43至44頁、第188至193頁、卷二第46至48頁
    、第50至56頁、第66至69頁、第97至99頁，109年度偵字第9
    172號卷《下稱9172號偵卷》第11至14頁、第43至44頁、第62
    至65頁、第73至74頁、第89至92頁、第95至97頁，本院卷第
    49至55頁、第67至73頁、第117至119頁、第144至146頁、第
    155至157頁、第176至177頁、第119至120頁、第151至152頁
    ），核與同案被告李少群於警詢及偵查中之供述、告訴人徐
    子茵、吳鈺琪、羅美琴、詹為全、李卉苓、邱霈榛、孫杰於
    警詢中之指述大致相符（見9171號偵卷卷一第79至83頁、第
    151至155頁、卷二第4至7頁、第16至19頁、第27至29頁、第
    39至41頁、第102至104頁、第123至126頁，109年度他字第2
    400號卷《下稱2400號他卷》卷一第62至64頁），並有搜索扣
    押筆錄及扣押物品目錄表、勘察採證同意書、扣押物品照片
    （告訴人徐子茵、羅美琴、詹為全、李卉苓等人證件影本及
    簽署之借據、還款證明、保管條等）各1份、被告彭國晉手
    機網路通訊軟體截圖1份、被告潘宜炘之中國信託帳號000-0
    00000000000帳戶存款交易明細資料1份、告訴人詹為全（帳
    號000-00000000000000）、李卉苓（帳號000-000000000000
    ）、邱霈榛（帳號000-0000000000000號）之金融帳戶交易
    明細及存摺影本資料各1份、被告彭國晉、潘宜炘之金融帳
    戶開戶資料、財團法人金融聯合徵信中心資料、健保資訊、
    勞工保險就業資料、董監事等商業任職查詢資料、票據信用
    聯結、稅務電子閘門財產所得調件明細表、綜合所得稅各類
    所得資料清單、全國財產稅總歸戶財產查詢清單、信用聯徵
    資訊查詢等資料各1份、告訴人徐子茵、吳鈺琪、羅美琴、
    詹為全、李卉苓、邱霈榛、孫杰等人之報案紀錄、指認犯罪
    嫌疑人紀錄表、與被告彭國晉LINE對話及網路通訊軟體截圖
    黏貼紀錄表等資料各1份等件附卷可佐（見9171號偵卷卷一
    第18至25頁、第28至30頁、第31至34頁、卷二第10至14頁、
    第22至25頁、第33至36頁，2400號他卷卷一第65至133頁、
    第161至186頁、卷二第3至5頁、第7頁、第9頁、第11至23頁
    、第26頁、第28頁、第32至34頁、第36至41頁），是被告彭
    國晉、潘宜炘、張少軍等3人具任意性之自白，應均與事實
    相符，均堪採信，均應依法論科。
二、論罪科刑：
（一）核被告彭國晉、潘宜炘就附表編號1、2、3、5、6、7號所
      為，均係犯刑法第339條第1項之詐欺取財罪；被告彭國晉
      、張少軍就附表編號4所為，均係犯刑法第339條之4第1項
      第2款之三人以上共同詐欺取財罪。被告彭國晉、潘宜炘
      間就附表編號1、2、3、5、6、7所示之犯行，被告彭國晉
      、張少軍，與同案被告李少群間，就附表編號4之犯行，
      有犯意之聯絡及行為之分擔，均應論以共同正犯。
（二）被告彭國晉前於105年間，因詐欺案件，經臺灣臺中地方
      法院以105年度沙簡字第41號判決處有期徒刑4月確定，於
      105年5月30日易科罰金執行完畢等節，有臺灣高等法院被
      告前案紀錄表附卷可佐，被告彭國晉於受有期徒刑執行完
      畢後，5年以內故意再犯本件有期徒刑以上之數罪，均為
      累犯，且本院認本件加重最低本刑並無罪刑不相當之情形
      ，爰依刑法第47條第1項之規定，均加重其刑。
（三）按法院於面對不分犯罪情節如何，概以重刑為法定刑者，
      於有情輕法重之情形時，在裁判時本有刑法第59條酌量減
      輕其刑規定之適用，以避免過嚴之刑罰（司法院大法官會
      議釋字第263號解釋意旨參照），亦即法院為避免刑罰過
      於嚴苛，於情輕法重之情況下，應合目的性裁量而有適用
      刑法第59條酌量減輕被告刑度之義務。又刑法第59條規定
      犯罪之情狀顯可憫恕者，得酌量減輕其刑，其所謂「犯罪
      之情狀」，與同法第57條規定科刑時應審酌之一切情狀，
      並非有截然不同之領域，於裁判上酌減其刑時，應就犯罪
      一切情狀（包括第57條所列舉之10款事項），予以全盤考
      量，審酌其犯罪有無顯可憫恕之事由，即有無特殊之原因
      與環境，在客觀上足以引起一般同情，以及宣告法定最低
      度刑，是否猶嫌過重等等，資為判斷，且適用刑法第59條
      酌量減輕其刑時，並不排除同法第57條所列舉10款事由之
      審酌（最高法院70年度第6次刑事庭會議決議、95年度台
      上字第6157號、100年度台上字第2855號、第3301號判決
      意旨參照）。經查：被告張少軍犯三人以上共同詐欺取財
      ，行為雖實屬不該，然其素行尚可，且並非主犯，係在旁
      協助之人，其惡性並非甚為重大，且本件其詐欺取財之對
      象僅為告訴人詹為全1人，詐欺取財獲利非鉅，其惡性情
      節較諸加入集團、層層分工而大量犯詐欺取財者多所差異
      ，對於他人及國家社會侵害之程度非屬重大，再衡酌被告
      張少軍就案情始末供承不諱，坦然面對，深感懊悔，顯見
      其仍願意為自己之錯舉負擔刑責，可認被告之行為，較之
      犯罪後猶矢口否認犯行之危害程度為低，且被告張少軍亦
      業與告訴人詹為全私下達成和解，目前正在償還中，告訴
      人亦表示對被告張少軍之刑度部分無意見（見本院卷第11
      9頁、第145頁），是本院認被告張少軍之犯罪情節與其所
      犯法定刑相較，實有「情輕法重」之憾，另參照司法院大
      法官會議釋字第263號解釋之意旨，並依被告張少軍客觀
      之犯行與主觀之惡性二者加以考量，本院審酌再三，認客
      觀上足以引起社會上一般人之同情，顯有堪資憫恕之處，
      因而認縱處以法定最低刑度猶嫌過重，爰依刑法第59條之
      規定，酌量減輕被告張少軍其刑。
（四）爰以行為人責任為基礎，審酌被告彭國晉等3人，均屬青
      壯，竟不思循正當途徑獲取所需，為貪圖一己之私而詐取
      告訴人等所有之財物，顯乏尊重他人財產權之觀念，行為
      實應予嚴懲；惟念其等犯後均能坦認犯行之犯後態度，兼
      衡被告彭國晉自述高職畢業之智識程度、遭羈押前從事過
      加油站、禮儀師工作，未婚沒有小孩，經濟狀況不佳，有
      負債；被告潘宜炘高中畢業之智識程度，離婚有1名6歲子
      女，目前由被告潘宜炘及其繼母撫養，經濟狀況不佳，有
      積欠銀行貸款；被告張少軍自述大學肄業之智識程度，目
      前從事早午餐批發工作，月收入約新臺幣（下同）3萬元
      左右，離婚有2名子女，目前子女由前妻撫養，經濟狀況
      普通，有負債，暨其等分別之犯罪動機、目的、手段、實
      際所生危害程度、所詐得財物價值及告訴人等對本案之意
      見等一切情狀，分別量處如附件一各編號「主文罪名及宣
      告刑暨沒收」欄所示之刑，並就被告彭國晉、潘宜炘定應
      執行刑及就得易科罰金部分，諭知易科罰金之折算標準。
三、沒收：
    按犯罪所得，屬於犯罪行為人者，沒收之；前2項之沒收，
    於全部或一部不能沒收或不宜執行沒收時，追徵其價額，刑
    法第38條之1第1項前段、第3項分別定有明文。次按犯罪所
    得已實際合法發還被害人者，不予宣告沒收或追徵，刑法第
    38條之1第5項定有明文。被告彭國晉就附表各編號之詐欺取
    財犯行，詐得如附表各編號「告訴人遭詐騙金額總計」欄所
    示之財物，被告潘宜炘就附表編號1、2、3、5、6、7之詐欺
    取財犯行，詐得如附表編號1、2、3、5、6、7「告訴人遭詐
    騙金額總計」欄所示之財物，均為被告彭國晉、潘宜炘之犯
    罪所得，且均未扣案，均應依刑法第38條之1第1項前段、第
    3項規定宣告沒收，於全部或一部不能沒收或不宜執行沒收
    時，追徵其價額。至被告張少軍就附表編號4所詐得之財物
    ，原應依前揭規定沒收，或於全部或一部不能沒收或不宜執
    行沒收時，追徵其價額。然被告張少軍業與告訴人詹為全達
    成和解，已如前述，該和解金額雖非刑法第38條之1第5項規
    定文義所指犯罪所得已實際合法「發還」被害人者，惟參酌
    該規定旨在保障被害人因犯罪所生之求償權，被告張少軍既
    已賠償告訴人詹為全，則告訴人詹為全就此部分求償權已獲
    滿足，若再宣告沒收，將有過苛之虞，爰依刑法第38條之2
    第2項規定，不予宣告沒收。
據上論斷，應依刑事訴訟法第273條之1第1項、第299條第1項前
段，判決如主文。
本案經檢察官林佳穎提起公訴，檢察官高如應到庭執行職務。
中　　華　　民　　國　　110 　年　　1 　　月　　18　　日
                  刑事第六庭      法　官      王榮賓
以上正本證明與原本無異。
如不服本判決應於收受送達後20日內向本院提出上訴書狀，並應
敘述具體理由；其未敘述上訴理由者，應於上訴期間屆滿後20日
內向本院補提理由書（均須按他造當事人之人數附繕本）「切勿
逕送上級法院」。告訴人或被害人如對於本判決不服者，應具備
理由請求檢察官上訴，其上訴期間之計算係以檢察官收受判決正
本之日期為準。
中　　華　　民　　國　　110 　年　　1 　　月　　21　　日
                                  書記官      蘇鈺婷
附錄本件論罪科刑法條：
刑法第339條第1項
意圖為自己或第三人不法之所有，以詐術使人將本人或第三人之
物交付者，處 5 年以下有期徒刑、拘役或科或併科 50 萬元以
下罰金。
刑法第339條之4第1項第2款
犯第 339 條詐欺罪而有下列情形之一者，處 1 年以上 7 年以
下有期徒刑，得併科 1 百萬元以下罰金：
一、冒用政府機關或公務員名義犯之。
二、三人以上共同犯之。
三、以廣播電視、電子通訊、網際網路或其他媒體等傳播工具，
    對公眾散布而犯之。
附件一：
編號 事實 主文罪名及宣告刑暨沒收 1 如附表編號1所示 彭國晉犯詐欺取財罪，累犯，處有期徒刑柒月。未扣案之犯罪所得新臺幣玖萬貳仟元，與潘宜炘連帶沒收之，於全部或一部不能沒收或不宜執行沒收時，與潘宜炘連帶追徵其價額。 潘宜炘犯詐欺取財罪，處有期徒刑陸月，如易科罰金，以新臺幣壹仟元折算壹日。未扣案之犯罪所得新臺幣玖萬貳仟元，與彭國晉連帶沒收之，於全部或一部不能沒收或不宜執行沒收時，與彭國晉連帶追徵其價額。 2 如附表編號2所示 彭國晉犯詐欺取財罪，累犯，處有期徒刑柒月。未扣案之犯罪所得新臺幣參萬伍仟元，與潘宜炘連帶沒收之，於全部或一部不能沒收或不宜執行沒收時，與潘宜炘連帶追徵其價額。 潘宜炘犯詐欺取財罪，處有期徒刑陸月，如易科罰金，以新臺幣壹仟元折算壹日。未扣案之犯罪所得新臺幣參萬伍仟元，與彭國晉連帶沒收之，於全部或一部不能沒收或不宜執行沒收時，與彭國晉連帶追徵其價額。 3 如附表編號3所示 彭國晉犯詐欺取財罪，累犯，處有期徒刑柒月。未扣案之犯罪所得新臺幣肆萬元，與潘宜炘連帶沒收之，於全部或一部不能沒收或不宜執行沒收時，與潘宜炘連帶追徵其價額。 潘宜炘犯詐欺取財罪，處有期徒刑陸月，如易科罰金，以新臺幣壹仟元折算壹日。未扣案之犯罪所得新臺幣肆萬元，與彭國晉連帶沒收之，於全部或一部不能沒收或不宜執行沒收時，與彭國晉連帶追徵其價額。 4 如附表編號4所示 彭國晉犯三人以上共同詐欺取財罪，累犯，處有期徒刑壹年陸月。未扣案之犯罪所得新臺幣柒拾玖萬參仟零伍元，沒收之，於全部或一部不能沒收或不宜執行沒收時，追徵其價額。 5 如附表編號5所示 彭國晉犯詐欺取財罪，累犯，處有期徒刑貳年。未扣案之犯罪所得新臺幣壹佰肆拾貳萬玖仟肆佰柒拾壹元，與潘宜炘連帶沒收之，於全部或一部不能沒收或不宜執行沒收時，與潘宜炘連帶追徵其價額。 潘宜炘犯詐欺取財罪，處有期徒刑捌月。未扣案之犯罪所得新臺幣壹佰肆拾貳萬玖仟肆佰柒拾壹元，與彭國晉連帶沒收之，於全部或一部不能沒收或不宜執行沒收時，與彭國晉連帶追徵其價額。 6 如附表編號6所示 彭國晉犯詐欺取財罪，累犯，處有期徒刑貳年。未扣案之犯罪所得新臺幣壹佰參拾捌萬參仟壹佰伍拾元，與潘宜炘連帶沒收之，於全部或一部不能沒收或不宜執行沒收時，與潘宜炘連帶追徵其價額。 潘宜炘犯詐欺取財罪，處有期徒刑捌月。未扣案之犯罪所得新臺幣壹佰參拾捌萬參仟壹佰伍拾元，與彭國晉連帶沒收之，於全部或一部不能沒收或不宜執行沒收時，與彭國晉連帶追徵其價額。 7 如附表編號7所示 彭國晉犯詐欺取財罪，累犯，處有期徒刑壹年。未扣案之犯罪所得新臺幣壹拾捌萬捌仟元，與潘宜炘連帶沒收之，於全部或一部不能沒收或不宜執行沒收時，與潘宜炘連帶追徵其價額。 潘宜炘犯詐欺取財罪，處有期徒刑柒月。未扣案之犯罪所得新臺幣壹拾捌萬捌仟元，與彭國晉連帶沒收之，於全部或一部不能沒收或不宜執行沒收時，與彭國晉連帶追徵其價額。